【裁判字號】    90,台非,140
【裁判日期】    900427
【裁判案由】    偽造有價證券
【裁判全文】
最高法院刑事判決                                  九十年度台非字第一四○號
    上訴人  最高法院檢察署檢察總長
    被  告  甲○○
右上訴人因被告偽造有價證券案件，對於台灣高等法院中華民國八十九年一月十八日
第二審確定判決（八十八年度上訴字第二五六二號，起訴案號：台灣新竹地方法院檢
察署八十五年度偵字第九五八九號、第一○二六八號），認為部分違法，提起非常上
訴，本院判決如左：
    主  文
原判決關於甲○○訴訟程序違背法令部分撤銷。
    理  由
非常上訴理由稱：「一按被告經合法傳喚，無正當理由不到庭者，得不待其陳述，逕
行判決，刑事訴訟法第三百七十一條固定有明文；惟如被告因另案確在監所押或執
行中，該法院之傳票僅發給其同居人收領，臨期不予簽提，致被告事實上不能到庭應
訊，即不得謂其不到為無正當之理由，原審如遽以被告已受合法傳喚，無故不到庭而
逕行判決，按諸同法第三百九十七條第七款（似為第三百七十九條第六款之誤），不
得謂非違背法令（最高法院二十年上字第一六一五號、二十九年上字第二三二四號、
四十四年台上字第九七九號判例參照）。二經查本件原審於八十九年一月四日上午九
時四十分審理被告之傳票，雖發由其母收領（見原審刑事卷宗第一四四頁），惟被告
甲○○自八十八年十二月十五日至八十九年三月三十日另案押中（分見台灣苗栗地
方法院檢察署八十九年執丙字第四一一號檢察官執行指揮書及相關執行案卷），乃原
審於八十九年一月四日上午審理時並未提訊，遽認該被告業經合法傳喚，無正當理由
不到庭，因不待其陳述，逕為判決（見原審刑事卷第一四九頁至第一五七頁、第一六
六頁至第一七五頁），揆諸首開說明，原判決顯有違背法令情形。三案經確定，且於
被告不利，爰依刑事訴訟法第四百四十一條、第四百四十三條提起非常上訴」等語。
本院按：非常上訴審之調查，依刑事訴訟法第四百四十五條之規定，以非常上訴理由
所指摘，及關於訴訟程序與得依職權調查之事項為限，據以判斷原審確定判決之審判
是否違背法令，其餘非常上訴理由所未指摘者，非常上訴審自無從為必要之調查與審
判。又第二審於審判期日，被告經合法傳喚，無正當理由不到庭者，得不待其陳述，
逕行判決，同法第三百七十一條定有明文，故第二審不待被告到庭陳述而逕行判決者
，以被告經合法傳喚，且無正當理由不到庭者為限，若被告係因本案或另案押、收
容或在監執行，第二審於審判期日未予簽提或借提，致被告事實上不能到庭陳述，即
屬有正當理由，倘猶逕行判決確定，依同法第三百七十九條第六款之規定，當然為違
背法令，此一違法情事，依本院二十八年非字第一○號、二十九年非字第三五號、四
十一年台非字第四七號、四十四年台非字第五四號判例意旨，僅屬訴訟程序違背法令
而非判決違背法令。非常上訴理由若祇指摘及此，則非常上訴審僅能將原審關於訴訟
程序違背法令部分撤銷。本件被告甲○○因偽造有價證券案件，檢察官及被告均不服
第一審判決而分別提起第二審上訴，原審以八十八年度上訴字第二五六二號案審理，
指定於民國八十九年一月四日上午九時四十五分開庭審理之審判期日傳票，固依被告
住所送達，於八十八年十二月二十三日由被告之母收受。然查被告另因偽造文書案件
，經台灣苗栗地方法院檢察署檢察官以八十八年度偵字第二六二二號起訴後，台灣苗
栗地方法院八十八年度易緝字第三六號（通緝緝獲）審理時，被告因該案自八十八年
十二月十五日起至八十九年三月三十日止被押於台灣苗栗看守所共計一○七日（該
案於八十九年二月十日判決論處有期徒刑一年，未上訴確定，檢察官執行時，押一
○七日折抵刑期），此有台灣苗票地方法院檢察署八十九年五月十日苗檢榮丙八九執
四一一一字第○五九○九號函所附該案確定判決正本暨該署檢察官八十九年執丙字第
四一一號執行指揮書記載明確，附在台灣新竹地方法院檢察署八十九年度執字第七一
七號執行卷宗可稽。則本件原審於八十九年一月四日審判期日審理時，被告因上揭另
案被押於台灣苗栗看守所，原審並未予以借提，致被告無法到庭陳述，自難謂無正
當理由不到庭，詎原審不察，仍予以辯論終結，逕行為科刑之判決，其訴訟程序自屬
違背法令。案經確定，非常上訴意旨，僅指摘及此，要無所謂有利或不利於被告，本
院無從為其他判決，應由本院將原判決關於甲○○訴訟程序違背法令部分撤銷，以資
糾正。
據上論結，應依刑事訴訟法第四百四十七條第一項第二款，判決如主文。
中      華      民      國     九十     年      四      月    二十七    日
                              最高法院刑事第一庭
                                  審判長法官  施  文  仁
                                        法官  張  淳  淙
                                        法官  林  永  茂
                                        法官  賴  忠  星
                                        法官  張  清  埤
      右正本證明與原本無異
                                              書  記  官
中      華      民      國     九十     年      五      月      二      日


司法院資訊處製作；財團法人民間司法改革基金會備份。
